【裁判字號】    96,訴,2305
【裁判日期】    981020
【裁判案由】    返還所有物
【裁判全文】
臺灣臺北地方法院民事判決              96年度訴字第2305號
原      告
即反訴被告  甲○○
訴訟代理人  姜志俊律師
被      告
即反訴原告  丙○○
                      樓
訴訟代理人  黃文祥律師
複代理人    商桓朧律師
上列當事人間請求返還所有物等事件，本院於中華民國98年10月
6日言詞辯論終結，判決如下：
    主      文
被告應將坐落門牌號碼臺北市○○區○○街一九三號四樓建物中
，如附圖所示甲案Ａ部分面積三平方公尺、Ｂ部分面積一平方公
尺之房屋遷讓返還原告。
被告應給付原告新臺幣貳萬伍仟壹佰貳拾伍元，及自民國九十六
年十一月一日起至返還上開房屋占用範圍之日止，按月給付原告
新臺幣佰陸拾伍元。
原告其餘之訴駁回。
訴訟費用由被告負擔十分之九，餘由原告負擔。
本判決第一、二項得假執行。但本判決第一項被告如以新臺幣伍
萬壹仟貳佰肆拾元、本判決第二項被告如以新臺幣貳萬伍仟壹佰
貳拾伍元為原告預供擔保後，得免為假執行。
原告其餘假執行之聲請駁回。
反訴原告之訴駁回。
反訴訴訟費用由反訴原告負擔。
    事實及理由
甲、程序方面：
    按被告於言詞辯論終結前，得在本訴繫屬之法院，對於原告
    及就訴訟標的必須合一確定之人提起反訴。反訴之標的，如
    專屬他法院管轄，或與本訴之標的及其防禦方法不相牽連者
    ，不得提起。民事訴訟法第259條、第260條第1項有明文規
    定。本件被告即反訴原告於言詞辯論終結前，以反訴原告所
    有坐落臺北市○○區○○段1小段第550號建物於民國58年興
    建完成時，本包括如附圖即臺北市建成地政事務所96年5月
    29日土地複丈成果圖乙案編號C部分，面積為2平方公尺，然
    此部分誤登記在原告即反訴被告所有臺北市○○區○○段1
    小段第1779號建物範圍內，提起反訴請求反訴被告應將如附
    圖乙案C上半部2平方公尺部分面積，於82年4月28日以買賣
    為原因向臺北市古亭地政事務所所為之所有權移轉登記予以
    塗銷，經核與原告於本件訴訟所為攻擊、防禦方法相牽連，
    其提起反訴合於前揭法條規定，應予准許，合先敘明。
乙、實體方面：
壹、本訴部分：
一、原告起訴主張：
    原告與被告之父許開祥（已於88年死亡）於82年3月26日簽
    訂「契約書」，依契約書第15條約定，訴外人許開祥出售臺
    北市○○區○○段1小段25之1地號（980/10000）土地、臺
    北市○○區○○段1小段第1779建號（門牌整編前為：臺北
    市○○區○○街193之4號，門牌整編後為：臺北市○○區○
    ○街193之1號4樓）建物予原告，建物面積依建築改良物所
    有權狀所示，價金為新臺幣（下同）580萬元，上開土地及
    建物已於82年4月28日移轉所有權登記予原告。詎原告於95
    年11月間欲出售上開建物時，始知如附圖即臺北市建成地政
    事務所96年6月27日土地複丈成果圖所示甲案A部分面積3平
    方公尺、B部分面積1平方公尺屬原告建物權狀所有之房屋遭
    被告占用而未交付；又建物所有權狀及建物登記謄本所記載
    原告購買之上開建物僅坐落臺北市○○區○○段1小段25 之
    1地號土地（以下簡稱系爭25之1地號土地），然上開建物實
    際坐落土地尚包括臺北市○○區○○段1小段25地號土地（
    以下簡稱系爭第25地號土地），原告購買不動產之價金亦包
    含建物實際所坐落系爭第25之1、第25地號兩筆土地之應有
    部分，原告卻因登記之故，未能取得房屋實際坐落系爭第25
    地號土地之應有部分。因被告裝置鐵門，無權占用陽台共計
    4平方公尺，依民法第184條、第227條、第229條規定，因被
    告之被繼承人許開祥對原告為不完全給付之給付遲延，造成
    原告於買賣當時被無權占用系爭建物面積之交易損失及無法
    利用上開A、B部分建物而失之利益，依被占用面積比例計價
    ，為76萬9960元（14/105.46×0000000）；又依民法第203
    條規定5％週年利率計算法定孳息，每年損失為3萬8498元（
    769960×0.05），從而原告每月損失為3208元（38498/12
    ），被告應先一次給付自82年4月交屋時占用系爭建物起至
    96年10月止，計14.5年之損害賠償即55萬8221元（38498×
    14.5），並自96年11月1日起至返還所有物之日止，每月支
    付原告3208元之損害賠償，爰依民法第767條前段、第184
    條、第227條、第229條及繼承法律關係提起本訴等語，並聲
    明：（一）被告應將坐落臺北市○○區○○段1小段25地號
    面積10萬分之1786移轉登記予原告。（二）被告應將如附圖
    即臺北市建成地政事務所96年6月27日土地複丈成果圖所示
    臺北市○○區○○街193號4樓之甲案A部分面積3平方公尺、
    B 部分面積1平方公尺之地上物清除騰空後返還原告。（三
    ）被告應給付原告55萬8221元，及自96年11月1日起至所有
    物返還之日止，每月給付原告3208元。（四）願供擔保，請
    准宣告假執行。
二、被告則以：
    訴外人許開祥於82年間，將臺北市○○區○○段1小段第
    1779建號（門牌整編前為：臺北市○○區○○街193之4號，
    門牌整編後為：臺北市○○區○○街193之1號4樓）建物及
    坐落土地出售原告時，不動產買賣契約書第15條明確約定坐
    落土地為系爭25之1地號土地，未包括系爭25地號土地。至
    於上開建物於77年間興建完成後，係由建商送件申請辦理第
    1次保存登記並申請建物測量，申請人為盧純卿，因建商誤
    將被告所有臺北市○○區○○段1小段第550建號之建物（門
    牌整編前為：臺北市○○區○○街193之3號，門牌整編後為
    ：臺北市○○區○○街193號4樓）後方陽台部分計入原告上
    開建物面積，並辦理保存登記，此實係登記錯誤使然。又原
    告請求損害，若係相當租金之不當利益，應適用5年短期時
    效，故起訴前已逾5年以上之不當利益，已因罹於時效而消
    滅，原告遽為請求被告應給付14.5年之不當利益，即屬無據
    等語置辯，並聲明：（一）原告之訴及假執行之聲請均駁回
    。（二）如受不利判決，願供擔保請准免假執行。
三、經本院與兩造整理本件不爭執事項如下（見本院卷第377頁
    及背面）：
（一）原告與被告之父許開祥（已於88年死亡）於82年3月26日
      簽訂「契約書」，依契約書第15條約定，許開祥出售臺北
      市○○區○○段1小段25之1地號（980/10000）土地、臺
      北市○○區○○段1小段第1779建號（門牌整編前為：臺
      北市○○區○○街193之4號，門牌整編後為：臺北市○○
      區○○街193之1號4樓，以下簡稱系爭第1779號建物）建
      物予原告，建物面積依本院卷第11頁背面之第1779建號建
      築改良物所有權狀所示。上開土地及建號已於82年4月28
      日移轉所有權登記予原告。
（二）臺北市建成地政事務所（以下簡稱建成地政所）98年4月
      10日函所附臺北市○○區○○段1小段第1779建號建物於
      77年3月7日原始建物測量之陽台，包括建成地政所96年5
      月29日土地複丈成果圖（以下簡稱附圖）甲案編號A（面
      積3平方公尺）、B（面積1平方公尺）部分，現由被告丙
      ○○占有使用中。
（三）被告丙○○所有臺北市○○區○○段1小段第550建號之建
      物（門牌整編前為：臺北市○○區○○街193之3號，門牌
      整編後為：臺北市○○區○○街193號4樓，以下簡稱系爭
      第550號建物）與原告上開第1779號建物相鄰，依89年4月
      25日第550號建物所有權狀記載，該建物面積為116.93平
      方公尺（見本院卷第75頁）。
（四）臺北市○○區○○段1小段第1779建號之房屋現值為：24
      萬2000元（90年）、23萬9200元（91年）、23萬6400元（
      92年）、23萬3600元（93年）、23萬800元（94年）、22
      萬8100元（95年）、22萬5300元（96年）。
四、經查，原告與被告之父許開祥於82年3月26日簽訂「契約書
    」，由訴外人許開祥出售系爭第1779號建物予原告，面積依
    契約書後附之建築改良物所有權狀所示，並於82年4月28 日
    移轉所有權登記予原告，範圍包括附圖甲案A（面積3平方公
    尺）、B（面積1平方公尺）部分，即系爭第1779號建物於77
    年3月7日原始測量時標示陽台之一部份，且由被告占有使用
    中，為兩造所不爭，並有契約書及所附系爭第1779號建物之
    建築改良物所有權狀（見本院卷第10至15頁）、附圖（見本
    院卷第103頁）、系爭第1779號建物於77年3月7日之原始測
    量成果圖（見本院卷第292頁）在卷可稽，此部分堪信為實
    。今原告主張依民法第767條前段、第184條、第227條、第
    229 條規定，被告應將占用如附圖所示甲案A部分面積3平方
    公尺、B部分面積1平方公尺之房屋遷讓返還原告，並將系爭
    第1779號建物所坐落系爭第25地號土地（面積10萬分之1786
    ）移轉登記予原告，暨賠償因遲延給付而生之損害；被告則
    以前詞置辯，是本件爭點在於：（一）原告得否依民法第
    767條前段規定，請求被告將占有如附圖甲案所示A部分面積
    3平方公尺、B部分面積1平方公尺之房屋遷讓返還原告，並
    將系爭第1779號建物所坐落系爭第25地號土地（面積10萬分
    之1786）移轉登記予原告？（二）若原告確因訴外人許開祥
    遲延給付上開不動產致受損害，則原告得請求被告給付之金
    額為何？
（一）原告得否依民法第767條前段規定，請求被告將占有如附
      圖甲案所示A部分面積3平方公尺、B部分面積1平方公尺之
      房屋遷讓返還原告，並將系爭第1779號建物所坐落系爭第
      25地號土地（面積10萬分之1786）移轉登記予原告？
  １、按所有人對於無權占有或侵奪其所有物者，得請求返還之
      。對於妨害其所有權者，得請求除去之，有妨害其所有權
      之虞者，得請求防止之，民法第767條定有明文。原告主
      張其與被告之父許開祥簽訂不動產買賣之契約書，購買系
      爭第1779號建物及系爭第25之1、第25地號土地。經核卷
      附契約書第15條關於不動產標示之約定，土地部分為系爭
      第25之1地號土地，建物部分則為系爭第1779號建物，面
      積並註明「依權狀」所示，權利範圍係「全部」，而該契
      約書後附系爭第1779號建物之建築改良物所有權狀標明：
      「建物面積93.90平方公尺，附屬建物面積11.56平方公尺
      」（見本院卷第11頁背面）。經本院調閱系爭第1779號建
      物於77年3月7日建築後之原始測量結果，亦標明「建築面
      積93. 90平方公尺，附屬建物陽台面積11.56平方公尺」
      （見本院卷第292頁），足見訴外人許開祥售予原告之不
      動產關於建物部分，除主建物（面積93.90平方公尺）外
      ，確係包含附屬建物即陽台部分在內，面積為11.56平方
      公尺無疑。再查，兩造亦不爭執附圖甲案A（面積3平方公
      尺）、B（面積1平方公尺）部分，亦即系爭第1779號建物
      於77年3月7日原始測量時所標示陽台之一部份，並於82年
      4月28日移轉登記為原告所有，但由被告占有使用，則原
      告與訴外人許開祥基於買賣關係，一併購得系爭第1779號
      建物關於附圖甲案A（面積3平方公尺）、B（面積1平方公
      尺）之陽台，該部分並移轉登記為原告所有，且兩造於本
      院中皆稱系爭陽台部分並非無法拆除或變更現狀而處於不
      能返還狀態（見本院卷第323頁背面），復有本院於98 年
      4月2日至現場履堪之照片附卷可資佐證（見本院卷第274
      、275頁），則原告本於所有權人地位，請求被告自附圖
      所示甲案A部分面積3平方公尺、B部分面積1平方公尺之房
      屋遷讓，並將該部分返還原告，自屬有據。
  ２、至原告另主張因系爭第1779號建物同時坐落系爭第25之1
      、第25地號土地，被告應將系爭第1779號建物所坐落系爭
      第25地號土地，面積10萬分之1786之範圍移轉登記予原告
      云云。惟查，依原告與訴外人許開訂定之祥契約書第15
      條關於不動產標示之約定，土地部分僅系爭第25之1地號
      土地而已，並未包括系爭第25地號土地在內，已如前述，
      原告迄本院言詞辯論終結前亦未能證明其與訴外人許開祥
      之買賣標的確有包括系爭第25地號土地，且縱認系爭第25
      地號土地亦為訴外人許開祥生前出售標的之一，然不動產
      物權依法律行為而取得者，非經登記，不生效力，民法第
      758條第1項定有明文。經查，系爭第25地號土地所有權人
      現分別為被告、訴外人許開興、許豊吉、丁○○，應有部
      分各為4分之1，有土地登記謄本在卷可憑（見本院卷第
      290、291頁），原告既非系爭第25地號土地之所有權人，
      即以所有權人自居，進而依民法第767條前段關於所有物
      返還之規定，請求被告將系爭第25地號土地，面積10萬分
      之1786部分移轉登記予原告，與前揭規定不符，難認有據
      。
（二）原告得請求被告給付之金額為何？
  １、按因可歸責於債務人之事由，致為不完全給付者，債權人
      得依關於給付遲延或給付不能之規定行使其權利；給付有
      確定期限者，債務人自期限屆滿時起，負遲延責任；買賣
      標的物與其價金之交付，除法律另有規定或契約另有訂定
      或另有習慣外，應同時為之；債務人遲延者，債權人得請
      求其賠償因遲延而生之損害；損害賠償，除法律另有規定
      或契約另有訂定外，應以填補債權人所受損害及所失利益
      為限，民法第227條第1項、第229條第1項、第369條、第
      231 條第1項、第216條第1項分別定有明文。本件原告主
      張因被告之被繼承人許開祥對原告遲延給付附圖所示甲案
      A部分面積3平方公尺、B部分面積1平方公尺之建物，造成
      原告於買賣當時被無權占用系爭建物面積之交易損失及無
      法利用上開建物而失之利益，請求被告給付55萬8221元，
      及自96年11月1日起至所有物返還之日止，按月給付原告
      3208元云云。經查，依卷附契約書第11條之約定，本契約
      所訂定之交屋日即原告付清尾款之同時，換言之，訴外人
      許開祥於價金交付時即負有依約交付系爭第1779號建物予
      原告之義務，今卻短少給付附圖所示甲案A部分面積3平方
      公尺、B部分面積1平方公尺而未履行，自斯時起即負有遲
      延責任。惟依系爭第1779號建物之權狀所示，附圖所示甲
      案A部分面積3平方公尺、B部分面積1平方公尺之建物已移
      轉登記為原告所有，故原告並未因本件買賣交易而受何價
      金之交易損失。惟訴外人許開祥遲未交付上開附圖甲案A
      、B部分之建物予原告使用收益，反由被告持續占有，則
      原告因被告之無權占用而受有無法使用收益之損害，亦即
      被告無權占有原告之土地，反可獲得相當於租金之利益，
      此為通常之觀念，則原告請求被告賠償因遲延給付所失之
      利益，亦即相當於租金之損害，自屬有據。又按無法律上
      之原因而獲得相當於租金之利益，致他人受損害時，如該
      他人返還利益請求權已逾租金短期消滅時效之期間，對於
      相當於已罹消滅時效之租金之利益，不得依不當得利之法
      則，請求返還（最高法院65年度第5次民庭庭推總會議決
      定《二》參照），依同一法理，本件原告請求被告賠償相
      當於租金之損害，亦應有民法第126條規定短期消滅時效
      之適用。
  ２、再按城市地方房屋之租金，以不超過土地及其建築物申報
      總價年息10％為限，土地法第97條第1項定有明文；而土
      地法第97 條規定之土地價額及建築物之總價額，土地價
      額係指法定地價而言，法定地價係指申報地價，建築物價
      額則依該管縣、市地政機關估定之價額，為土地法施行法
      第25條、土地法第148條所明定。本件系爭建物坐落城市
      地區，自有上開規定之適用。
（１）查系爭土地及建物位於臺北市○○區○○街，距離臺北市
      萬華區龍山寺、捷運龍山寺站各約300公尺、660公尺，鄰
      近臺北市老松國民小學，步行約200公尺等情，有被告所
      提現場周邊照片為證（見本院卷第388頁），且有電子地
      圖在卷可佐（見本院卷第403至407頁），兩造對上開證據
      之內容亦不爭執（見本院卷第400頁及背面），故本院審
      酌系爭土地之坐落位置、繁榮程度、經濟用途等因素，認
      本件相當於租金之損害，應以申報地價總額年息8％計算
      ，較為允當。
（２）再查，系爭第25之1地號於89年7月、93年1月、96年1月之
      申報地價每平方公尺分別為5萬8550元、5萬3965元、5萬
      4107元，有建成地政所98年9月18日北市建地一字第09831
      495100號函在卷（見本院卷第394之1頁）。被告無權占用
      系爭第25之1地號土地面積為1平方公尺，而原告持有系爭
      第25之1地號土地之應有部分為980/10000，有土地登記謄
      本在卷（見本院卷第289頁），按申報地價8％計算，則被
      告自96年2月12日起訴前5年之91年2月13日起，至96年10
      月31日止，占用基地之租金利益共2484元（計算式：862+
      1269+353＝2484），自96年11月1日起按月之租金利益則
      為35元。計算方式如下：
    91年2月13日起至92年12月31日（共1年10月16日）為862
      元：
      （58550×980/10000×1×8％）+（58550×980/10000×1
      ×8％÷12×10）+（58550×980/10000×1×8％×16/365
      ）=862
    93年1月1日起至95年12月31日（共3年）為1269元：
      53965×980/10000×1×8％×3=1269
    96年1月1日起至96年10月31日（共10月）為353元：
      54107×980/10000×1×8％÷12×10=353
    自96年11月1日起按月之租金利益為35元：
      54107×980/10000×1×8％÷12=35
    （元以下皆四捨五入）。
（３）系爭房屋經臺北市政府地政處估定之價額，自91年起至98
      年分別為每平方公尺1萬3545元、1萬2679元、1萬2474元
      、1萬2269元、1萬2065元、1萬1261元、1萬3090元、1萬
      2810元，有臺北市政府地政處98年9月28日北市第二字第
      09832667700號函在卷可稽（見本院卷第398頁），被告無
      權占用系爭第1779號建物如附圖所示甲案A、B部分面積共
      計4平方公尺，按申報地價8％計算，則被告自起訴前5年
      之91年2月13日起至96年10月31日止，占用建物之租金利
      益共2萬2641元（計算式：3802+4057+3992+3926+3861+30
      03＝22641），自96年11月1日起按月之平均租金利益則為
      330元。計算方式如下：
    91年2月13日起至91年12月31日（共10月16日）為3802元
      ：（13545×4×8％÷12×10）+（13545×4×8％×16/36
      5）＝3802
    92年1月1日起至92年12月31日（共1年）為4057元：
      12679×4×8％＝4057
    93年1月1日起至93年12月31日（共1年）為3992元：
      12474×4×8％＝3992
    94年1月1日起至94年12月31日（共1年）為3926元：
      12269×4×8％＝3926
    95年1月1日起至95年12月31日（共1年）為3861元：
      12065×4×8％＝3861
    96年1月1日起至96年10月31日（共10月）為3003元：
      11261×4×8％÷12×10＝3003
    自96年11月1日起按月之平均租金利益為330元：
      （11261+13090+12810）÷3×4×8％÷12＝330
    （元以下皆四捨五入）。
（４）總計被告自91年2月13日起至96年10月31日止，占用基地
      之租金利益共2484元，占用建物之租金利益共2萬2641元
      ；自96年11月1日起，按月占用基地及建物之租金利益則
      分別為35元、330元。準此，原告請求被告給付占有如附
      圖所示甲案A、B之建物及系爭第25之1地號土地相當於租
      金之損害共計2萬5125元（計算式：2484+22641=25125）
      ，並自96年11月1日起至返還返還上開房屋之日止，按月
      給付365元（計算式：35+330＝365），為有理由，應予准
      許。至超逾部分，則難謂有據，應予駁回。
貳、反訴部分：
一、反訴原告主張：
    反訴原告所有系爭第550號建物於58年興建完成時，本即包
    括如附圖所示乙案編號C部分面積，即長529cm、寬94cm之陽
    台，有臺北市政府建築管理處提供許開興等5名店舖住宅改
    建完竣工程設計圖（以下簡稱竣工圖）可證。依竣工圖所示
    ，系爭第550號建物之主建物面積為114.4227平方公尺，陽
    台附屬建物面積為4.9726平方公尺（計算式：5.29×0.94=
    4.9726），總面積應為119.3953平方公尺（計算式：114.42
    27+4.9726=119.3953），然系爭550號建物之勘測結果通知
    書及建物權狀，僅記載建物總面積為116.93平方公尺，漏未
    登記附屬建物即陽台面積，亦即附圖所示乙案C部分，且該
    部分誤劃入系爭第1779號建物範圍，爰依民法第767條中段
    、第179條提起反訴，並聲明：反訴被告應將如附圖所示乙
    案C上半部2平方公尺部分面積，於82年4月28日以買賣為原
    因向臺北市古亭地政事務所所為之所有權移轉登記予以塗銷
    。
二、反訴被告則以：
    系爭第1779號建物係由反訴原告之被繼承人許開祥家族與建
    商合建，此觀被告提供之合建契約書自明，故反訴原告稱系
    爭第1779號建物辦理第一次保存登記並非被告家族所為而誤
    為登記云云，自不足採。至建商是否誤將附圖乙案C上半部2
    平方公尺劃入系爭第1776號建物，此係許開祥等原地主與建
    商合建契約間權利分配之問題，要與反訴被告無涉，亦非82
    年4月28日所有權移轉登記時有何錯誤所致，故反訴原告之
    主張為無理由等語置辯，並聲明：反訴原告之訴駁回。
三、經查，反訴原告雖主張如附圖所示乙案C上半部2平方公尺部
    分面積係誤登記為反訴被告之系爭第1779號建物範圍云云，
    而依民法第767條中段、第179條提起反訴云云，並以竣工圖
    為證（見本院卷第316頁），然查：
（一）反訴被告之系爭第1779號建物於77年3月7日原始建物測量
      時，登記範圍已包括如附圖所示甲案A部分面積3平方公尺
      、B部分面積1平方公尺，此為兩造所不爭，而附圖甲案所
      示A之左半部範圍即反訴原告所主張附圖乙案C上半部之2
      平方公尺部分，同一陽台既於建物興建完成初始測量時，
      已確認歸屬系爭第1779號建物所有，如何同時列入被告所
      有系爭第550號建物範圍？此實與常情不符。且反訴原告
      所有系爭第550號建物於58年12月3日原始建物測量結果，
      面積亦為116.93平方公尺，有建成地政所98年8月26日北
      市建地二字第09831359400號函所附臺北市建築改良物勘
      測結果通知書在卷（見本院卷第368頁），要與系爭第550
      號建物89年4月25日所有權狀記載之總面積116.93平方公
      尺相符（見本院卷75頁），並無短少。
（二）再查，縱依反訴原告所述，竣工圖所示系爭第550號建物
      之主建物面積應為114.4227平方公尺，陽台附屬建物面積
      應為4.9726平方公尺，故總面積應為119.3953平方公尺，
      而系爭550號建物權狀登記面積僅116.93平方公尺，故漏
      未登記陽台云云，然依反訴原告所言，上開竣工圖所示之
      建物面積，與系爭第550號建物權狀登記面積乃相差2.465
      3平方公尺（計算式：119.0000-000.93=2.4653），並非
      反訴原告所主張如附圖乙案編號C上半部所示之2平方公尺
      ，況單由竣工圖之標示，亦難認圖中所示「平台」部分即
      為附圖乙案編號C上半部範圍。又查，經本院會同兩造前
      往現場履堪，如附圖乙案C之下半部（與C之上半部一併構
      成完整矩形）、及D、E兩部分皆為「樓梯間」，此為兩造
      所不爭執，有履堪筆錄在卷可稽（見本院卷第272頁），
      易言之，與附圖乙案C上半部構成同一矩形之C下半部並非
      反訴原告所稱之陽台，亦與竣工圖所標示之「平台」不符
      。
（三）又查，反訴原告之父許開祥所出售之建物範圍本即包括反
      訴原告主張之陽台部分，今反訴原告臨訟始主張上開C部
      分陽台即竣工圖所示平台，應屬反訴原告所有云云，委無
      足採。末查，如附圖所示乙案C上半部2平方公尺部分面積
      既為系爭第1779號建物範圍，而由反訴被告依買賣關係向
      訴外人許開祥購得，要非無法律上原因，且已登記為反訴
      被告所有，反訴原告非所有權人甚明；今卻以所有權人自
      居，而依民法第767條中段請求反訴被告將所有權移轉登
      記塗銷，並主張反訴被告取得上開建物範圍係無法律上原
      因而受利益云云，皆難認有據。
參、綜上所述，原告依繼承法律關係及民法第767條前段規定，
    請求被告將無權占有如附圖甲案所示A部分面積3平方公尺、
    B部分面積1平方公尺之房屋遷讓返還原告，並給付原告相當
    於租金之損害2萬5125元，暨自96年11月1日起至返還返還上
    開房屋之日止，按月給付365元，為有理由，應予准許。逾
    此部分之請求，則無理由，應駁回之。反訴原告依民法第
    767條中段、第179條請求反訴被告將如附圖所示乙案C上半
    部2平方公尺部分面積，於82年4月28日以買賣為原因向臺北
    市古亭地政事務所所為之所有權移轉登記予以塗銷，為無理
    由，應予駁回。
肆、本判決第一、二項命被告給付之金額，未逾50萬元，爰依民
    事訴訟法第389條第1項第5款規定，依職權宣告假執行。惟
    被告亦陳明願供擔保請准免為假執行之宣告，亦無不合，爰
    酌定相當之擔保金額宣告免為假執行。至原告敗訴部分，其
    訴既經駁回，其假執行之聲請即失所附麗，併予駁回。
伍、本案事證已明，兩造其餘攻擊防禦方法及舉證，核與判決結
    果無影響，爰不再一一論列，附此指明。
陸、據上論結，本件原告之訴一部有理由，一部無理由，反訴原
    告之訴為無理由，依民事訴訟法第79條、第389條第1項第5
    款、第392條第2項，判決如主文。
中    華    民    國    98    年    10    月    20    日
                  民事第三庭    法  官  孫正華
以上正本係照原本作成。
如對本判決上訴，須於判決送達後20日內向本院提出上訴狀。
中    華    民    國    98    年    10    月    20    日
                                書記官  乙○娥


司法院資訊處製作；財團法人民間司法改革基金會備份。
